臺北高等行政法院判決
　　　　　　　　　　　　　　　　　93年度訴字第1794號
　　　　　　　　　　　　　　　.
原　　　告　甲○○
被　　　告　財政部基隆關稅局
代　表　人　李榮達（局長）
訴訟代理人　乙○○
上列當事人間因私運貨物進口事件，原告不服財政部中華民國93
年5月12日台財訴字第0930001487號訴願決定，提起行政訴訟。
本院判決如下：
　　主  文
原告之訴駁回。
訴訟費用由原告負擔。
　　事  實
甲、事實概要：
　  緣行政院海岸巡防署海岸巡防總局北部地區巡防局於民國（
    下同）90年12月29日臺北縣萬里鄉野柳村野柳漁港處，緝獲
    原告以「裕發一一一號」漁船私運進口未稅私菸共133,010
    包，完稅價格計新臺幣（下同）2,377,959 元，案移被告處
    理。經被告審核具體事實並參酌臺灣基隆地方法院91年度訴
    字第261號刑事有罪判決，認原告涉有私運貨物進口之違法
    行為，初查乃依海關緝私條例第36條第1項之規定處貨價1倍
    之罰鍰2,377,959元。原告不服，申請復查，未獲變更，提
    起訴願，亦遭決定駁回，遂提起行政訴訟。
乙、兩造聲明：
　一、原告聲明：訴願決定、復查決定及原處分均撤銷。
　二、被告聲明：駁回原告之訴。
丙、兩造之爭點：原告是否有共同私運貨物進口之行為？
原告主張：
一、查原告所涉及違反懲治走私條例等案件，雖經台灣基隆地方
    法院第一審判決有罪，但該判決之認事用法顯有違誤，原告
    已提起上訴，刻正由台灣高等法院分案審理中，是有關原告
    行為是否違法之認定，依刑事訴訟法規定，在未為有罪判決
    確定前，原告仍應受無罪之推定。而按行政程序法第36條規
    定，行政機關應依職權調查證據。然被告本身未實際調查證
    據，僅憑未確定之刑事判決所認定之事實，即科處原告罰鍰
    ，實有違誤。
二、按行政程序法第36條後段規定，對當事人有利及不利事項一
    律注意。「裕發一一一號」漁船係登記於蕭林美燕名下，屬
    蕭林美燕所有，而蕭林美燕又將之出租予徐竹男，此有90
    年12月22日簽立漁船租賃契約書可稽，是該船之實際使用收
    益人為徐竹男，實際營運管理人則為蕭林美燕，與原告無涉
    。觀之船長徐竹南於91年6月6日基隆地方法院刑事庭中供稱
    ：「我當船長的時間有10幾年了，以前都是作拖網船的船長
    ，裕發一一一號漁船我只當了3天的船長，船是向蕭林美燕
    承租的，蕭林美燕是甲○○的太太，我以前也有受僱於蕭林
    美燕在裕發一一一號當船員有7、8個月，當時的船長是許福
    隆，據我所知那時船有任何事情都是蕭林美燕在處理的，這
    次是因為許福隆不會抓小管才下船不做，蕭林美燕就叫我承
    租該船當船長來抓小管，租船的押金20萬元，租金每月10
    萬元，船員的費用都是由我支出」云云，更可知原告非「裕
    發一一一號」漁船之實際管理人。被告捨此有利原告之證據
    不用，反以移送機關行政院海岸巡防署海岸巡防總局北部地
    區巡防局之偵訊筆錄及基隆地方法院未確定之刑事判決中之
    一句「．．．『裕發漁船』雖登記於證人蕭林美燕之名下並
    已出租與被告徐竹南使用，然此並無從排除被告甲○○居於
    幕後營運者之地位，實際參與前述私運管制物品進口犯行之
    可能」，即認定原告有私運貨物之行為。。然判決中既曰「
    可能」，即表示法官亦無十足之把握及證據認定原告之犯行
    ，按刑事訴訟法無罪推定原則，基隆地方法院於無明確證據
    認定行為人有罪之情況下，本應判決原告無罪，原告是否確
    實有居於幕後營運地位，實際參與私運管制物品進口之行為
    ，仍有疑點有待澄清，依行政程序法第36條之規定，被告本
    應依職權調查。
三、即使原告之身分如基隆地方法院所述，居於幕後營運者之地
    位，此亦頂多僅表示原告係屬於私貨運輸工具之管領人，並
    無任何證據證明該批未稅洋煙之貨主即為原告，因此即使要
    處罰原告，亦應依海關緝私條例第27條前段規定。被告誤用
    海關緝私條例第36條規定，科處原告貨價1倍之罰鍰，其適
    用法律顯然不當。
被告主張：
一、本案係依緝獲機關行政院海岸巡防署海洋巡防總局北部地區
    巡防局92年3月14日（92）台北機字第0920003747號移案表
    及所附偵訊筆錄認定事實，復參酌基隆地方法院之相關刑事
    判決，並就具體事項之認定，尊重法院之裁判（參照行政院
    台62法字第5916號函），依章論處，並非率斷。
二、參據臺灣基隆地方法院91年度訴字第261號刑事判決所認定
    事實略以「．．．查緝人員即證人張志文於90年12月29日
    上午．．．駕駛DY-6740號偵防車搭載與被告甲○○曾有數
    面之緣之查緝人員即證人倪忠平，共同前往野柳漁港範圍內
    巡查之際，被告甲○○曾在無任何徵兆之情形下，趨前向證
    人倪忠平探詢渠等本次在港區內巡視之目的及動機，又證人
    倪忠平嗣雖以『弄錯了，沒甚麼事』等語安撫，並旋與證人
    張志文駕駛上開偵防車離開港區現場，然被告甲○○竟再度
    致電證人倪忠平以言詞試探證人倪忠平等本次前往港區巡查
    之動機及目的等情節，業據證人倪忠平、張志文於本院調查
    時結證．．．翔實，且為被告甲○○所不否認。設被告甲○
    ○確未參與本起走私犯行，則其何以在證人倪忠平已經表示
    本次僅係例行巡視並已離開現場之情形下，仍不放棄續以電
    話向證人倪忠平查探其前往港區之動機及目的．．．，堪認
    被告甲○○就本件被告徐竹男等駕駛『裕發號漁船』出海接
    駁上開未稅洋菸乙節，不僅於事前已知之甚詳，且就本起私
    運管制物品之行為確亦有所參與無誤。．．．」上開判決就
    原告之不法行為論證亟詳，原告復執陳詞意圖卸責，殊不足
    採。
三、原告既為本案之幕後營運者，參照財政部67年5月6日台財關
    字第14736號函之解釋，原告雖未有直接從事擔任私運貨物
    進口之行為，惟實際上居於經營、策劃或出資之地位，主使
    他人從事私運貨物進口，仍屬海關緝私條例第36條第1項所
    稱之「經營私運貨物者」，被告依海關緝私條例第36條第1
    項之規定予以論處，於法並無不當，至於原告所稱「．．．
    即使原告之身分如基隆地方法院所述，居於幕後營運者之地
    位，此亦頂多僅表示原告係屬於私貨運輸工具之管領人．．
    ．」等節，顯有誤解，不足為採。
　　理  由
甲、程序方面：本件被告代表人於原告起訴後變更為李榮達，經
              其聲明承受訴訟，核並無不合，應予准許。
乙、實體方面：
一、按「私運貨物進口、出口或經營私運貨物者，處貨價1倍至
    3倍之罰鍰。」、「前2項私運貨物沒入之。」為海關緝私條
    例第36條第1、3項所明定。
二、緣行政院海岸巡防署海岸巡防總局北部地區巡防局於90年12
    月29日臺北縣萬里鄉野柳村野柳漁港處，緝獲原告以「裕發
    一一一號」漁船私運進口未稅私菸共133,010包，完稅價格
    計2,377,959元，案移被告處理。經被告審核具體事實並參
    酌臺灣基隆地方法院91年度訴字第261號刑事有罪判決，認
    原告涉有私運貨物進口之違法行為，初查乃依海關緝私條例
    第36條第1項之規定處貨價1倍之罰鍰2,377,959元。原告不
    服，主張如事實欄所載，本案所需審究者為原告是否有共同
    私運貨物進口之行為？
三、經查，本件原告為臺北縣金山鄉野柳港籍「裕發一一一號漁
    船」（登記名義人為甲○○之妻蕭林美燕；下稱「裕發號漁
    船」）之實際營運人；徐竹男為「裕發號漁船」之船長；陳
    世杰為「裕發號漁船」之輪機長；許進松、柯瑞平及吳慶輝
    則均屬「裕發號漁船」之船員。緣徐竹男、陳世杰、許進松
    、柯瑞平、吳慶輝五人，於90年12月26日夜間8時10分許，
    共同駕駛「裕發號漁船」，以捕撈漁貨為名，自台北縣萬里
    鄉野柳安檢站報關出海；並於90年11月27日上午7時許，將
    「裕發號漁船」駛抵我國12海浬外之東經120度20分、北緯
    24度55分附近海域（屬臨接區海域範圍），自某不詳籍船上
    ，接駁得未稅煙13萬3千零10包，完稅價格總計237萬7千9百
    59元；並於90年12月29日凌晨4時許，共同駕駛「裕發號漁
    船」私運上開管制洋菸自野柳漁港報關入港，停泊於野柳漁
    港港西碼頭處，當日上午7時許，由徐竹男以每趟3千5百元
    之代價，電請李國成（經判處有期徒刑4月，上訴後撤回上
    訴確定）駕車來載運前揭未稅煙。李國成遂駕駛其向不知情
    之泰元汽車企業有限公司（下稱『泰元公司』）承租ＤＪ─
    2062號自小貨車；於90年12月29日上午9時許，駛抵野柳漁
    港港西碼頭處等候；由徐竹男指揮陳世杰、許進松、柯瑞平
    、吳慶輝等人將前揭裝載於『裕發號漁船』上之走私物品搬
    運上岸，並接駁至前揭ＤＪ─2062號自小貨車上。同日上午
    10時許，裝載完成，李國成正準備駕駛ＤＪ─2062號自小貨
    車離開碼頭之際，為內政部警政署刑事警察局偵六隊、行政
    院海岸巡防署海岸巡防總局臺北機動查緝隊及基隆市警察局
    刑警隊等機關聯合當場查獲。詎原告見警方查緝，竟與蕭宏
    榮（已死亡；業經臺灣基隆地方法院檢察署檢察官為不起訴
    處分）、蕭宏偉及其他三、四名不詳年籍成年男子，基於犯
    意聯絡，於同日上午10時30分許，以下列方式對在場執行職
    務之公務員施強暴行為，以阻擋查緝人員查緝走私公務之執
    行：(一)90年12月29日上午10時38分許，原告見查緝人員張志
    文等駕駛ＤＹ─6740號返回港區，乃基於妨害張志文執行公
    務之故意，以駕駛Ｖ4─3359號自用小客車衝撞張志文之強
    暴方式，妨害張志文趨前攔截李國成駕駛之上開ＤＪ─2062
    號自小貨車離開港區之勤務（傷害部分未據張志文告訴）。
    (二)原告於上開衝撞行為之後，隨即將Ｖ4─3359號自小客車
    駛至港西路往野柳隧道之斜坡上，並將上開Ｖ4─3359號自
    小客車停放在因受阻於訴外人趙四方駕駛之Ｇ4─7300號自
    小客車（趙四方係以平和之方式將車輛停放在前揭斜坡上，
    並未參與：原告行為，業經原審判決無罪確定）而無法駛入
    港西路之ＤＹ─7085號車後，以阻擋該車後退，再下車對蕭
    宏榮稱：『開車來撞，開車上來撞啦！』（臺語發音）；『
    警察也一樣啦！打給他死啦！』（臺語發音）等語。蕭宏榮
    見狀，與原告旋基於妨害查緝人員執行公務，轉向朱自隆（
    已於92年4月26日死亡，原審為不受理判決確定）商借其所
    有且正停放在港西路上之Ｋ9─3373號之自小客車使用，朱
    自隆竟基於幫助意思，而應允，蕭宏榮即將該車駛往原告所
    在位置（港西路往野柳隧道之斜坡上），途中遇查緝人員藍
    功榮，即以該車衝撞之強暴方式，阻止藍功榮進入港區，妨
    害藍功榮查緝公務之進行（傷害部分未據藍功榮告訴）；而
    後再以駕駛該車衝撞ＤＹ─7085號車之強暴方式，來回三、
    四次接續撞擊ＤＹ─7085號車，妨害查緝人員查緝公務之進
    行。ＤＹ─7085號車因原告將前揭Ｖ4─3359號自小客車停
    放於其後，致無從後撤閃避蕭宏榮駕駛Ｋ9─3373號自小客
    車之撞擊行為，而受有車頭毀損之損害（毀損部分未據告訴
    ）等情，原告乃因共同私運管制物品進口，經判處有期徒刑
    5月在案，有基隆地方法院檢察署91年度偵字第287號起訴書
    、基隆地方法院91年度訴字第261號、臺灣高等法院93年度
    上訴字第1747號刑事判決可稽。
四、原告於本件中雖仍否認其共同參與走私管制物品，經查：
    被告徐竹男及證人黃雅蘭、林腴粢（原名林婉如；綽號『芭
    樂』）於偵查中（偵字第113號卷第158、159頁）均稱：甲
    ○○外號是豬肚文等語（偵字第287號卷第18頁，偵字第113
    號卷第158、159頁）；再者，警方因他案而依法實施監聽之
    過程中，曾於90年12月27日，側錄（電話未接通前）得情資
    『〝豬肚文〞的船星期六（即90年12月29日）上午要進港，
    要案外人李德川之子李建興及李榮凱等人到場幫忙搬私菸』
    等語，有內政部警政署刑事警察局91年4月16日刑偵六（3）
    字第0910086437號函及監聽譯文各乙紙在卷（偵字第113號
    卷第117頁；偵字第329號卷第166頁）可憑；核與證人林腴
    粢即前揭監聽過程中側錄情資之發話人於偵查時證稱：『．
    ．．他們彼此談話談到內容是豬肚文的船星期六早上要回來
    ，當時我是躺在床上休息聽到的．．．我知道他們的船是走
    私而非捕魚．．．』等語（詳上開偵查卷第158、159頁）。
    綜合上情，足認被告甲○○所辯，與上開證據不符，不足採
    信。另刑事共同被告徐竹男以證人身分為被告甲○○作證稱
    ：不知道甲○○外號豬肚文，偵訊筆錄可能有誤等語（高院
    卷第146頁）惟檢察官反詰：是否聽過豬肚文就是甲○○？
    其先稱：在我面前，很少聽到。遲頓片刻，改稱：不知道等
    語（同上卷頁），迴護之情，躍然可見，足認其知悉甲○○
    外號係豬肚文，其稱不是，顯係迴護，不足採信。證人倪
    忠平、張志文於原審證稱：被告甲○○與倪忠平曾有數面之
    緣。伊二人於90年12月29日上午9時50分許，駕駛ＤＹ─
    6740 號偵防車，共同前往野柳漁港範圍內巡查之際，被告
    甲○○曾在無任何徵兆之情形下，趨前向倪忠平探詢渠等本
    次在港區內巡視之目的及動機；倪忠平以『弄錯了，沒什麼
    事』等語安撫，並旋張志文駕駛上開偵防車離開港區現場，
    然被告甲○○竟再度致電倪忠平以言詞試探證人倪忠平等本
    次前往港區巡查之動機及目的等語（原審卷一第275頁，第
    279頁），且為被告甲○○所不否認，若被告甲○○未參與
    本起走私犯行，則事不關己，何需屢屢查探證人倪忠平巡視
    港區之動機及目的？又恰巧伊所屬漁船走私時在場？若對走
    私事毫不知情，豈會以強暴方式妨害查緝人員緝私（詳如後
    述）？由此益足認被告甲○○就本件被告徐竹男等駕駛『裕
    發號漁船』出海接駁上開未稅煙乙節，確於事前知之，並與
    被告徐竹男等有犯意聯絡。有關『裕發號漁船』之登記名
    義人為被告甲○○之妻即蕭林美燕；案發時，該船係被告徐
    竹男向蕭林美燕承租使用等事實，分據被告徐竹男、甲○○
    於偵查中及地方法院刑事庭調查時；證人蕭林美燕於偵查中
    陳述在卷，且有漁船進出港申請書（船主簽章處為『蕭林美
    燕」）、漁船租賃契約書影本各乙紙在卷可參（偵字第287
    號卷第59、60頁）。以上各情，有本院向最高法院調借刑事
    案卷影印節本附卷可稽，事證明確，苟原告非參與本件共同
    走私行為，則該次走私是否被警查獲，應屬事不關己，原告
    對警方之查緝行動，斷不致有此激烈之反映，以致於發生其
    子蕭宏榮在查緝行動中不幸遭警槍擊死亡之憾事，是原告所
    稱未參與私運行為及其僅係屬於私貨運輸工具之管領人云云
    ，要無可採，被告認定原告為共同私運貨物進口人，並無不
    合。
五、從而，本件原處分並無違誤，訴願決定予以維持，亦無不合
    ，原告起訴意旨為無理由，應予駁回。
據上論結，本件原告之訴為無理由，爰依行政訴訟法第98條第3
項前段，判決如主文。
中　　華　　民　　國　　94　　年　  10　　月　 13  　 日
                            第五庭審判長法  官   張瓊文
                                        法  官　 蕭忠仁
                                        法  官　 黃清光
上為正本係照原本作成。
如不服本判決，應於送達後20日內，向本院提出上訴狀並表明上
訴理由，如於本判決宣示後送達前提起上訴者，應於判決送達後
20日內補提上訴理由書（須按他造人數附繕本）。
中　　華　　民　　國　　94　　年　  10　　月　 13  　 日
                                       書記官    楊子鋒
